【裁判字號】    99,智簡上,10
【裁判日期】    990831
【裁判案由】    偽造文書等
【裁判全文】
臺灣桃園地方法院刑事判決            99年度智簡上字第10號
上  訴  人  臺灣桃園地方法院檢察署檢察官
被      告  乙○○
上列上訴人因被告偽造文書等案件，不服本院99年度智簡字第 2
號民國99年6 月17日第一審刑事簡易判決（起訴案號：98年度偵
字第8577號），提起上訴，本院管轄之第二審合議庭判決如下：
    主  文
上訴駁回。
    事  實
一、乙○○明知「GUCCI 」商標圖樣，係義大利商固喜歡固喜公
    司向我國經濟部中央標準局（現改制為經濟部智慧財產局）
    申請註冊獲准取得商標權之商標圖樣，指定使用於手提袋等
    商品，現仍在商標專用期限內，未得商標權人義大利商固喜
    歡固喜公司之同意或授權，不得於同一商品，使用相同之註
    冊商標，否則即屬仿冒商標商品，竟基於販賣仿冒商標商品
    之犯意，於民國97年1 月間某日，向大陸地區深圳市某真實
    姓名年籍不詳之成年人，以每件平均新臺幣（下同）5 、 6
    千元之價格，販入仿冒上開商標之手提包共15件。乙○○為
    寄送前揭手提包來臺，思及其前因違反商標法案件，甫於96
    年10月間遭警持搜索票執行搜索，為避免再次遭警查緝，認
    前於96年12月間曾向其購買精品皮件之吳佳玲（於97年7 月
    30日更名為甲○○）無前科，較不易為警注意，竟於97年 1
    月間某日，未經吳佳玲同意，冒用其名義委由某不詳人士將
    上開15件仿冒商標手提包交予大陸地區深圳市之全一公司經
    香港寄送至臺灣地區。乙○○為免吳佳玲察覺遭其冒用身分
    ，遂向全一公司申報送貨地址為高雄市○○區○○路209 號
    4 樓之5 其租屋處之地址，並將該址室內電話00-0000000號
    留予全一公司以為聯繫。俟全一公司將上開商品運抵臺灣後
    ，隨即聯繫倢葆企業有限公司（下稱倢葆公司）辦理後續報
    關手續。倢葆公司負責人尹慶麟其後即於97年1 月13日，持
    全一公司所提供之吳佳玲相關資料，前往臺灣桃園機場貨運
    站遠雄快遞貨物專區，向財政部臺北關稅局（下稱臺北關稅
    局）申報前揭15件手提包，然因該包裹外觀可疑，經臺北關
    稅局課員蔡州永會同尹慶麟拆箱查驗，當場查扣仿冒上開商
    標之手提包15件，蔡州永即要求尹慶麟提出前述商品之委託
    書。嗣尹慶麟撥打上開室內電話與乙○○取得聯繫後，乃將
    註記編號第312F9683號，其餘內容均空白之「個案委任書」
    傳真予乙○○填寫相關資料。詎乙○○接獲該紙傳真後，竟
    另行基於行使偽造私文書之犯意，明知未經吳佳玲同意，仍
    在該「個案委任書」上之委任人欄、委任人統一編號欄、地
    址欄等處，接續偽填「吳佳玲」、「Ｚ000000000」、「 813
    高雄市○○區○○路85號」等字，並在臺灣某不詳處所，利
    用不知情之刻印店人員，偽刻「吳佳玲」之印章1 顆後，再
    蓋印於上開個案委任書上，而偽造「吳佳玲」之印文1 枚，
    表示係「吳佳玲」委由倢葆公司向財政部臺北關稅局代為申
    報前揭15件仿冒商標商品通關之意，乙○○並將該個案委託
    書以傳真方式回傳予倢葆公司負責人尹慶麟收受而行使之，
    再由尹慶麟轉交予臺北關稅局查證，足以生損害於吳佳玲、
    倢葆公司及臺北關稅局對於進口物品查驗之正確性。嗣經臺
    北關稅局就上開仿冒商標商品報關事宜約詢吳佳玲，始循線
    查悉上情。
二、案經內政部警政署航空警察局移送臺灣桃園地方法院檢察署
    檢察官偵查起訴。
    理  由
壹、證據能力部分：
    按被告以外之人於審判外之陳述，雖不符刑事訴訟法第 159
    條之1 至第159 條之4 之規定，而經當事人於審判程序同意
    作為證據，法院審酌該言詞陳述或書面陳述作成時之情況，
    認為適當者，亦得為證據。當事人、代理人或辯護人於法院
    調查證據時，知有刑事訴訟法第159 條第1 項不得為證據之
    情形，而未於言詞辯論終結前聲明異議者，視為有前項之同
    意，刑事訴訟法第159 條之5 定有明文。查本判決所引用以
    下審判外作成之相關供述證據，公訴人及被告乙○○於本院
    準備程序、審判期日均表示無意見而不予爭執，亦未於言詞
    辯論終結前聲明異議，本院審酌上開證據資料製作時之情況
    ，尚無違法取得及證明力明顯過低之瑕疵，認以之作為證據
    應屬適當，而其餘所依憑判斷之非供述證據，本院亦查無有
    何違反法定程序取得之情形，且上開各該證據均經本院於審
    判期日依法進行證據之調查、辯論，被告於訴訟上之防禦權
    ，已受保障，故上開證據資料均有證據能力。
貳、實體部分：
一、上揭犯罪事實，迭據被告乙○○於偵查、原審及本院審理中
    坦承不諱（見偵查卷第57至58頁、第62頁，原審99年5 月28
    日準備程序筆錄第2 頁，本院卷第15頁背面、第29頁背面）
    ，核與證人甲○○（原名吳佳玲）於警詢及偵訊中指稱遭被
    告冒用其名義填寫個案委任書，申報進口上揭仿冒商標手提
    包15件等情（見偵查卷第7 頁背面、第12至13頁、第45頁）
    ，及證人尹慶麟即倢葆公司負責人於偵訊中證稱如何取得本
    件商品報關個案委任書等節（見偵查卷第37頁），及證人蔡
    州永即臺北關稅局課員於警詢中陳稱如何查獲本案經過等情
    （見偵查卷第21至22頁）相符，復有個案委任書影本、被告
    與吳佳玲之身分證正反面影本、買賣契約書、深圳全一公司
    97年1 月13日之報機明細表、派件公司派件明細表、進口快
    遞貨物簡易申報單、臺北關稅局扣押貨物收據、查獲現場照
    片6 張、臺灣高等法院被告前案紀錄表1 份等件在卷可稽（
    見偵查卷第6 頁、第10至11頁、第14頁、第17至19頁、第28
    至29頁、第31至33頁，本院卷第9 頁），以及扣案之手提包
    15件可佐。而「GUCCI 」商標名稱及圖樣，確係義大利商固
    喜歡固喜公司向經濟部智慧財產局申請核准註冊取得商標權
    ，指定使用於手提袋等類之商品，現仍在商標專用期間等情
    ，亦有經濟部智慧財產局商標資料檢索明細表附卷可考（見
    偵查卷第27頁）。且前述查扣之15件手提包經送鑑定結果，
    認產品品質、製工均粗糙，產品材質、配件與原廠不同，價
    格與原廠相差懸殊，產品來源不明，非來自原廠，確屬仿冒
    品一節，復有固喜歡固喜公司97年1 月24日所出具之鑑定證
    明書在卷可參（見偵查卷第24至26頁）。衡以「GUCCI 」商
    標名稱及其商標圖樣之商品，在國際及國內市場行銷多年，
    具有相當之聲譽，為業者及一般消費大眾所熟知，屬於大眾
    週知之商標及商品，並有固定之銷售通路及相當之市場價格
    ，被告前既從事國際名牌精品皮件之買賣，對此自難諉為不
    知，詎其竟經由非正常銷售流通管道，向來路不明之人以平
    均約5 、6 千元之低價購得上開手提包15件，更難謂不知所
    販入之手提包係仿冒品。第稽之卷附個案委任書影本，其上
    載有「FAX NO：00-0000000」、「Sep.00 0000 00：40PM」
    等情，另在本件扣案仿冒手提包之進口快遞貨物簡易申報單
    上之收貨人地址亦記載：「高雄市○○區○○路209 號4F之
    5 」，而前揭地址及市內電話號碼為被告租屋處之地址及其
    所申裝之市內電話，此業據被告於原審準備程序中供述明確
    ，益證被告自白未得吳佳玲之同意即擅用其名義輸入本件仿
    冒商標之手提包15件，且擅以吳佳玲名義填具個案委任書等
    情，與事實相符。本件事證明確，被告犯行堪以認定，應予
    依法論科。
二、核被告所為，係違反商標法第81條第1 款而犯同法第82條之
    販賣仿冒商標商品罪，及刑法第216 條、第210 條之行使偽
    造私文書罪。按明知為未得商標權人同意，於同一商品，使
    用相同之註冊商標之商品而販賣，商標法第82條定有處罰規
    定；而該條所稱之販賣，以行為人明知為此類商品，具有營
    利之目的，將之販入或賣出，有其一即屬成立，並不以販入
    後復行賣出為構成要件（最高法院80年度台非字第48號判決
    要旨參照）。查被告係基於營利之意圖而向大陸地區深圳市
    某不詳人士以低價販入本件扣案之15件仿冒商標手提包，縱
    其未及賣出即遭查獲，揆諸前揭說明，仍應成立販賣仿冒商
    標商品罪，公訴意旨認被告係基於輸入仿冒商品之犯意而輸
    入本案查扣仿冒商品，應論以商標法第82條之輸入仿冒商品
    罪，尚有誤會，惟因所犯法條條項同一，僅罪名不同，自毋
    庸變更起訴法條。又被告分別利用全一公司、倢葆公司、尹
    慶麟代為運送、申報本案查扣之15件仿冒商標手提包，並利
    用不知情之刻印店人員，偽刻「吳佳玲」名義之印章以遂行
    其犯行，均為間接正犯。被告輸入仿冒商標商品之低度行為
    ，為販賣之高度行為所吸收，不另論罪。被告偽造署押為偽
    造私文書之部分行為，偽造私文書後復持以行使，其偽造之
    低度行為，應為行使之高度行為所吸收，均不另論罪。被告
    於同一份個案委任書偽造如附表所示之署名、印文，係於密
    切接近之時間、地點實施，侵害同一法益，各該行為之獨立
    性極為薄弱，且係出於同一為領收仿冒商標商品之目的，依
    一般社會健全觀念，在時間差距上，難以強行分開，應視為
    數個舉動之接續施行，合為包括之一行為予以評價，屬接續
    犯。被告所犯商標法第82條之販賣仿冒商標商品罪，及刑法
    第216 條、第210 條之行使偽造私文書罪二罪間，犯意個別
    ，行為互殊，應予分論併罰。
三、原審基於上開事證，認被告犯行明確，而援引商標法第82條
    、第83條，刑法第11條、第216 條、第210 條、第41條第 1
    項前段、第51條第5 款、第219 條（誤載刑法施行法第1 條
    之1 第1 項、第2 項但書），並審酌被告持不實之個案委任
    書將購得之仿冒商標商品輸入我國境內，非但使遭冒名者無
    端接受不必要之司法調查，更對商標權人之商譽造成損害，
    就真正商標權所表彰之商品品質亦生影響，並破壞我國致力
    於智慧財產權保護之國際聲譽，所生危害難謂不大，惟念及
    被告坦認犯行，且其意圖營利而販入之仿冒商標手提包僅15
    個，數量非眾，兼衡其犯罪動機、目的、手段、智識程度等
    一切情狀，分別判處被告有期徒刑5 月、3 月，應執行有期
    徒刑6 月，如易科罰金，以新臺幣1 千元折算1 日。另以扣
    案如附表編號1 所示之「GUCCI 」手提包15件為仿冒商標商
    品，依商標法第83條規定，不問屬被告與否，於被告所犯違
    反商摽法罪名項下宣告沒收；且扣案如附表編號2 所示個案
    委任書上之「吳佳玲」署名1 枚、印文1 枚，係被告未經吳
    佳玲同意而簽寫、蓋印，均屬偽造，而依刑法第219 條規定
    ，於被告所犯行使偽造私文書之罪名項下宣告沒收；並以如
    附表編號3 所示偽造之「吳佳玲」印章1 顆，雖未扣案，然
    無證據證明業已滅失，同依刑法第219 條規定宣告沒收之，
    經核認事用法均無違誤，量刑亦屬妥適，應予維持。
四、檢察官據被害人甲○○（原名吳佳玲）具狀請求稱：被告所
    犯販賣仿冒商標商品及行使偽造私文書之犯罪行為，二者俱
    不相同，而商標法第82條販賣仿冒商標商品罪之法定刑為 1
    年以下有期徒刑、拘役或科或併科新臺幣5 萬元以下罰金，
    至刑法第216 條、210 條行使偽造私文書罪之法定刑則為 5
    年以下有期徒刑，就罪質而言，顯然行使偽造私文書之犯行
    較販賣仿冒商標商品為重，然原審就被告進口15件仿冒商標
    商品該罪質較輕之行為即已量處有期徒刑5 月，就冒用被害
    人名義行使偽造私文書，致被害人無端涉入訟累該罪質較重
    之犯行，卻僅論處有期徒刑3 月，況被告迄未向被害人表示
    歉意，犯後態度不佳，原審未審酌上情，量刑顯屬失衡、過
    輕等語，提起本件上訴。惟按量刑輕重，係屬事實審法院得
    依職權自由裁量之事項，苟已斟酌刑法第57條各款所列情狀
    而未逾越法定刑度，不得遽指為違法；在同一犯罪事實與情
    節，如別無其他加重或減輕之原因，下級審法院量定之刑，
    亦無過重或失輕之不當情形，則上級審法院對下級審法院之
    職權行使，原則上應予尊重（最高法院72年台上字第6696號
    判例意旨、85年台上字第2446號判決要旨參照）。又刑事實
    體法對於何種犯罪應擔負何種刑責，立法時即已斟酌不同犯
    罪構成要件要素，涵攝相異之可罰性，而賦予不同之刑罰效
    果。本件被告所犯商標法第82條之販賣仿冒商標商品罪，其
    法定刑為1 年以下有期徒刑、拘役或科或併科新臺幣5 萬元
    以下罰金，另所犯刑法第216 條、第210 條之行使偽造私文
    書罪，係法定刑為5 年以下有期徒刑之罪，原審就被告所犯
    上開二罪分別量處有期徒刑5 月、3 月，並未逾越法定刑度
    範圍。況刑法第57條各款量刑事由之斟酌，係屬法院得自由
    裁量之職權範圍，原審於量刑時，既已審酌「被告持不實之
    個案委任書將購得之仿冒商標商品輸入我國境內，非但使遭
    冒名者無端接受不必要之司法調查，更對商標權人之商譽造
    成損害，就真正商標權所表彰之商品品質亦生影響，破壞我
    國致力於智慧財產權保護之國際聲譽」，並綜其犯罪之動機
    、目的、手段、犯罪所生危害及被害人所受損害等具體情狀
    ，予以綜合考量後，為整體評價，在法定刑範圍內科處其刑
    ，自難認原審判決所量刑度有何逾越法律所規定之範圍，或
    濫用裁量權限、違反罪刑相當原則之處。綜上所述，本院經
    核原審判決其認事用法及量刑均無不當，檢察官以原判決量
    刑失衡、過輕為由，提起上訴，尚非有理由，爰依法予以駁
    回。
據上論斷，依刑事訴訟法第455 條之1 第1 項、第3 項、第 368
條，判決如主文。
本案經檢察官周芝君到庭執行職務。
中    華    民    國    99    年    8     月    31    日
                  刑事第五庭  審判長 法  官  潘政宏
                                     法  官  張詠晶
                                     法  官  劉淑玲
以上正本證明與原本無異。
本判決不得上訴。
                                     書記官  許婉茹
中    華    民    國    99    年    9     月    1     日
附錄本案論罪科刑依據之法條：
商標法第82條：
明知為前條商品而販賣、意圖販賣而陳列、輸出或輸入者，處 1
年以下有期徒刑、拘役或科或併科新臺幣5 萬元以下罰金。
刑法第216 條：
行使第210 條至第215 條之文書者，依偽造、變造文書或登載不
實事項或使登載不實事項之規定處斷。
刑法第210 條：
偽造、變造私文書，足以生損害於公眾或他人者，處5 年以下有
期徒刑。
附表：
┌───┬───────────────────────┐
│ 編號 │                名      稱                    │
├───┼───────────────────────┤
│  1   │仿冒「GUCCI」商標之手提包15件                 │
├───┼───────────────────────┤
│  2   │個案委任書上偽造之「吳佳玲」署名1 枚、印文1 枚│
├───┼───────────────────────┤
│  3   │偽造之「吳佳玲」印章1 顆                      │
└───┴───────────────────────┘

司法院資訊處製作；財團法人民間司法改革基金會備份。
